臺灣臺南地方法院刑事判決
110年度交易字第1131號
公  訴  人  臺灣臺南地方檢察署檢察官
被      告  謝淑芬


輔  佐  人  謝承志
上列被告因過失傷害案件，經檢察官提起公訴（110年度調偵字
第2148號），本院判決如下：
    主  文
謝淑芬犯過失傷害罪，處有期徒刑貳月，如易科罰金，以新臺幣
壹仟元折算壹日。
    事  實
一、謝淑芬於民國110年1月14日1時5分許，駕駛車牌號碼00-000
    0號自小貨車，沿臺南市西港區台19線公路（西港大橋）由
    南往北方向行駛，原應注意汽車於夜間行駛應開亮頭燈，而
    依當時天候晴、夜間有照明、路面乾燥、無缺陷、無障礙物
    、視距良好之情狀，客觀上並無不能注意之情形，竟疏未注
    意及此，未開車燈貿然上路，行經該路段北向130公里處時
    ，適蔡宗成騎乘車牌號碼000-0000號大型重型機車自同向後
    方行駛而來，亦因未注意前方車況，突見未開啟車燈之謝淑
    芬所駕駛上揭車輛，閃避不及，追撞謝淑芬所駕車輛再撞擊
    同向右側，由謝威霖所駕駛車牌號碼000-0000號自小客車。
    蔡宗成因而人車倒地，並受有頭部外傷併腦出血、右側肺挫
    傷併氣血胸、右肩胛骨、右第四、五肋骨、右第二指骨、左
    橈骨、左舟骨骨折、肝臟撕裂傷、臉部、四肢及會陰部擦挫
    傷、牙齒上排門牙2顆斷裂、會陰部撕裂傷等傷害。
二、案經蔡宗成訴由臺南市政府警察局佳里分局移送臺灣臺南地
    方檢察署偵查起訴。
    理  由
一、查本判決所引用屬於被告謝淑芬以外之人於審判外之陳述部
    分，業經被告同意有證據能力，且未於本件言詞辯論終結前
    聲明異議，本院審酌上開證據作成時之情況，無不當取供或
    違反自由意志而陳述等情形，且均與本案待證事實具有關聯
    性，認為以之作為本案之證據亦屬適當，均具有證據能力。
二、訊據被告矢口否認有何過失傷害犯行，辯稱：「我記得我有
    開車燈，而且我是直行被撞的，告訴人所騎大型重機車車速
    應該很快，才會無法閃避」等語，經查：
㈠、被告於110年1月14日1時5分許，駕駛車牌號碼00-0000號自小
    貨車，沿臺南市西港區台19線公路（西港大橋）由南往北方
    向行駛，行經該路北向130公里處時，適同向在後之告訴人
    蔡宗成騎乘車牌號碼000-0000號大型重型機車行駛而來，追
    撞前方被告所駕駛上揭車輛，再撞擊同向右側、由謝威霖所
    駕駛車牌號碼000-0000號自小客車，告訴人因而人車倒地等
    情，業據被告於警詢、偵查中供述明確（警卷第3至9、11至
    13頁、偵卷第15至16頁）及證人即告訴人蔡宗成、證人謝威
    霖於警詢及偵查中證述在卷（警卷第15至18、19至20、23至
    27頁、偵卷第17至18頁），並有本案道路交通事故現場圖可
    佐（警卷第33頁）。又告訴人因上開車禍，受有頭部外傷併
    腦出血、右側肺挫傷併氣血胸、右肩胛骨、右第四、五肋骨
    、右第二指骨、左橈骨、左舟骨骨折、肝臟撕裂傷、臉部、
    四肢及會陰部擦挫傷、牙齒上排門牙2顆斷裂、會陰部撕裂
    傷等傷害乙情，亦有臺南市立安南醫院診斷證明書可稽（警
    卷第21頁），是此部分事實，應無疑義。
㈡、又被告在案發前，行駛於178縣道路口（北向行駛於安和路6
    段，即卷內中崙路口監視器畫面），當時路口紅綠燈為紅燈
    狀態。畫面左上方之藍色自小貨車(即被告所駕車輛)停駛中
    ，頭燈未亮。畫面路口紅綠燈轉為綠燈，藍色自小貨車向前
    行駛，頭燈未亮，從畫面左下方離開。之後被告車輛行駛至
    中央公路臺19線與南132縣道交岔路口（即卷內海寮路口監
    視器），該路段監視器畫面顯示，路口紅綠燈為紅燈狀態。
    藍色自小貨車從畫面右下方行駛而來，右後方煞車燈亮著，
    至路口停駛後，右後方煞車燈熄滅。畫面路口紅綠燈轉為綠
    燈。藍色自小貨車往前行駛，該車之後車燈仍未亮。畫面路
    口紅綠燈轉為綠燈。藍色自小貨車往前行駛，該車之後車燈
    仍未亮。藍色自小貨車行駛於十字路口時，前方路面沒有被
    照亮，研判該車未開亮頭燈等情，業據本院勘驗明確，有本
    院勘驗筆錄可按（本院卷第33至34頁），並有佳里分局員警
    行車紀錄器畫面擷圖所示監視器位置可佐（本院卷第65至71
    頁），可見被告在行經案發地點前2個路段並無開啟車燈。
㈢、證人謝威霖於本院審理時證稱：「110年1月14日在西港區西
    港大橋車禍事故我是第三者，我是被波及的人，所以我有下
    車處理。我開車開到一半聽到後面有聲響，接著我的車碰一
    聲，旁邊的車也碰一聲。我在被撞之前，有開車經過小貨車
    ，在晚上開車時沒有開車燈。我從旁經過發現的。我看到的
    小貨車和發生撞擊的小貨車外殼、形式都一樣，我沒有看車
    牌，因為現場只有一台小貨車跟我上西港大橋。被撞擊後我
    下車察看，小貨車確實沒有開車燈。我被撞擊之前，沒開車
    燈的小貨車，已經在橋上了，當時很暗，我看到時，是用閃
    的過去」等語（本院卷第147至148頁）；核與證人謝宗泰於
    警詢中所證：「我是AVM-2063號自小客車乘客，我坐在副駕
    駛座，我們尚未超越小貨車前，我清楚看見該小貨車後車燈
    沒有亮」等語相符（警卷第30至31頁）。堪信被告在案發前
    ，在西港大橋上行駛時並無開啟車燈。
㈣、證人即到場處理之員警丁瑞瑤於本院審理時證稱：「我到現
    場時，機車騎士在上救護車，我聽到消防隊的人說生命危急
    ，所以我當場請先到場的分駐所的學長向分局請求偵查隊到
    場協助蒐證，接著我在現場開始初步的蒐證及繪製圖面，包
    括拍照。這幾天我有上警政署的作業系統，發現我當時所拍
    照的有兩張現場的照片沒有上傳上去，所以造成給庭上的資
    料可能少這兩張，今日有列印出來補給法院。我到現場時，
    看到小貨車當時沒有開車燈」等語（本院卷第150至151
　　頁）。參以證人丁瑞瑤提出之案發後現場照片（本院卷第16
    5、167頁），被告所駕駛之小貨車車燈確實沒有開啟。綜合
    卷內路口監視器畫面、本院勘驗筆錄及各證人之證述，可知
    被告在案發地點前駛至西港大橋直至案發後，小貨車車燈均
    未開啟，可證證人即告訴人所證其在案發當下因被告車輛車
    燈未開啟，致難以注意到被告車輛在前，致追撞被告而發生
    本案事故等情，應屬信實。
㈤、按汽車行駛時，應依下列規定使用燈光：夜間應開亮頭燈，
    道路交通安全規則第109條第1項第1款定有明文。被告考領
    有合格駕駛執照，有道路交通事故調查報告表㈡可佐（警卷
    第37頁），對上開注意規定應知之甚詳。而案發時天候晴、
    夜間有照明、路面乾燥、無缺陷、無障礙物、視距良好之情
    狀，有道路交通事故調查報告表㈠可佐（警卷第35頁），客
    觀上並無不能注意之情形，且依被告智識及駕駛能力，亦應
    可注意應開啟車燈，倘其有開啟車燈，應不致導致本案車禍
    ，足證被告就本案事故確具有過失。而其過失致告訴人受有
    前揭傷害，二者間有因果關係，自應負過失致人受傷之責任
    。
三、被告雖以前詞抗辯，並再抗辯可能是因為車禍翻覆，車燈受
    損所以呈現未開啟狀態。然而，被告在案發前及案發時並無
    開啟車燈一事，已可由前揭證據予以認定。又參酌卷內案發
    後員警至現場所拍攝之照片，可知被告前後車燈均「未開啟
    」，而非僅有部分後車燈未亮，且車燈外殼均無任何破裂，
    已難認被告車燈有因車禍而受損。況案發後，車燈有無受損
    應屬被告最為了解，然被告並未提出任何修繕車燈之資料，
    益證其所辯車燈係因車禍而受損，並非案發時未開車燈之說
    詞，並不可採。另被告雖認告訴人亦有車速過快之過失，依
    卷內無證據可以證明告訴人案發時已逾速限時速50公里，不
    能遽認定其有超速。然證人謝威霖自後突見到被告車輛時尚
    可安全閃避，告訴人之車輛案發時亦應有車燈可見前方情形
    ，倘能加以注意亦能如證人謝威霖做出安全應變措施，是告
    訴人亦應有未注意車前狀況之過失。惟此猶不能免除被告之
    過失責任。綜上所述，被告抗辯均無可採，本案事證明確，
    被告犯行，應堪認定。
四、核被告所為，係犯刑法第284條前段之過失傷害罪。被告於
    肇事後犯罪未發覺前，於員警前往醫院處理時，當場向員警
    承認為肇事人，有臺南市政府警察局佳里分局交通分隊道路
    交通事故肇事人自首情形紀錄表在卷可參（警卷第47頁），
    所為符合自首要件，爰依刑法第62條前段規定，減輕其刑。
    爰審酌被告身為駕駛人，在夜間駕駛車輛本應注意開啟車燈
    ，其竟未予注意，肇致本件車禍，致告訴人受有前述傷害，
    所為實屬不該。併衡量告訴人受傷及損害程度、被告之素行
    狀況、本件被告及告訴人之過失情節，被告犯後否認犯行，
    尚未與告訴人達成和解，賠償損害之犯罪態度、生活狀況、
    智識程度、經濟狀況等一切情狀，量處如主文所示之刑，並
    諭知易科罰金之折算標準。
據上論斷，應依刑事訴訟法第299 條第1 項前段，判決如主文。
本案經檢察官蘇榮照提起公訴，檢察官黃信勇、吳惠娟到庭執行
職務。
中　　華　　民　　國　　111 　年　　10　　月　　26　　日
　　　　　　　　　刑事第一庭   法　官　劉怡孜
以上正本證明與原本無異。
如不服本判決應於收受本判決後20日內向本院提出上訴書狀，並
應敘述具體理由。其未敘述上訴理由者，應於上訴期間屆滿後20
日內向本院補提理由書狀（均須按他造當事人之人數附繕本）「
切勿逕送上級法院」。 
　　　　　　　　　             書記官  葉東平        
中　　華　　民　　國　　111 　年　　10　　月　　26　　日
附錄論罪法條：
中華民國刑法第284條
因過失傷害人者，處1年以下有期徒刑、拘役或10萬元以下罰金
；致重傷者，處3年以下有期徒刑、拘役或30萬元以下罰金。